臺灣高等法院民事判決
109年度家上字第143號
上  訴  人  甲○○  
被 上訴 人  乙○○  
訴訟代理人  樓嘉君律師
上列當事人間請求離婚事件，上訴人對於中華民國109年4月22日
臺灣士林地方法院第一審判決（108年度婚字第168號）提起上訴
，本院於109年10月28日言詞辯論終結，判決如下：
    主      文
上訴駁回。
第二審訴訟費用由上訴人負擔。
　　事實及理由
一、被上訴人主張：兩造於民國82年1 月13日結婚，育有女兒丙
    ○○（00年0月00日生，現已成年）。上訴人於婚後不悅時，
    屢以三字經辱罵伊；於100 年間因細故咆哮伊，當場將水果
    刀折斷；因伊拒絕討論家用分擔，即重捶房門至破損，或扭
    住伊手腕將伊摔倒在地；於104年7、8月、106年10月間，欲
    強行與伊行房未遂；於104至106年間，不時利用錯身機會，
    故意觸摸伊胸部；經常不洗頭不洗澡，衛生習慣差；因看電
    視及洗澡等小事與伊及女兒爭執不休；不分擔家務，不照顧
    女兒；開拆伊之信件，翻看伊之存摺，侵犯伊之隱私；對伊
    負擔女兒出生後所有費用、100年以前每月房貸新台幣（下
    同）1萬1,000元及103年至106年間絕大部分家用（含全額大
    樓管理費、雙車位清潔費、半額水電瓦斯費、電視收視費、
    網路費、全額買菜錢），更新老舊家庭設備約30萬元，視而
    不見，仍予取予求，工於計算；於100 年間曾提議離婚，以
    返還伊出資166萬元為代價，要求伊放棄所出資之不動產權
    利，伊同意辦理後，上訴人卻反悔不離，要求伊每月支付家
    用2萬5,000元，由其支配，卻挪為私用；誣指伊外遇、不斷
    以尖酸刻薄言詞惡意攻訐、貶損伊之人格、指責伊不負擔家
    用、揮霍無度。兩造因個性、觀念、生活習慣、財務分配、
    家用分擔爭執不斷、關係惡劣，於91年間已分房、101至103
    年間及106年底至今均為分居狀態、107年4月14日兩造簽立
    切結書劃分財產。兩造已全無夫妻情感、形同陌路，有重大
    事由難以維持婚姻，且被上訴人並無高於上訴人之可歸責性
    等語。依民法第1052條第2 項之規定，求為判准與上訴人離
    婚之判決（原審為被上訴人勝訴之判決，上訴人不服，提起
    上訴）。答辯聲明：上訴駁回。
二、上訴人則以：水果刀係因老舊，刀刃卡到刀槽導致斷裂，並
    非伊折斷；伊因敲門請被上訴人出來討論家計分擔，不料門
    板老舊、脆化而破裂；被上訴人拒絕與伊討論家計分擔，掉
    頭離開，伊抓被上訴人手請其聽完，被上訴人用力扭轉，因
    此跌倒。伊盡量找機會創造夫妻親密關係，化解紛爭，遭被
    上訴人拒絕後，即未勉強。伊皮膚乾敏，醫囑冬天不宜天天
    洗澡。伊因身體病痛，始短時間請被上訴人禮讓電視，又為
    女兒之健康，勸說女兒應縮短洗澡時間。伊於假日幫忙帶女
    兒，20多年來，家中修理電器、倒廚餘、清理寵物狗排泄物
    等工作均由伊負責。因兩造使用同一銀行，伊因深夜下班精
    神疲勞而誤拆被上訴人信件，已向被上訴人道歉，無偷窺隱
    私與財務之意。上訴人收入高時，負擔大部分家庭開銷，被
    上訴人僅負擔女兒學費、補習費、置裝費，97年起伊收入大
    幅減少，為維持開銷而借貸100餘萬元，100年間伊希望被上
    訴人思考伊的困境，公平分擔家用，始提出離婚，實無離婚
    真意，之後被上訴人願意每月分擔2萬5,000元生活費用，伊
    即未再提離婚。被上訴人於100年分擔家用僅8個月即停止，
    101至103年間，被上訴人因不同意分擔生活費而搬出，103
    年回歸家庭，開始分擔一半水電費及管理費，仍不必負擔大
    筆房貸及其他日常開銷。兩造至103年為止仍互相關心，104
    年亦正常互動，106年底被上訴人始因不明原因開始疏離，
    搬離家中又不願透露住處。被上訴人考量伊收入太低，為避
    免受拖累，才與伊一同辦理分別財產制，因100年房價低迷
    ，故要求伊返還其出資，放棄共有，又於107年提出切結書
    要求伊簽署，均為被上訴人為保護其財產所進行之切割。被
    上訴人自承有外遇，又否認之，伊均選擇相信，並非無端誣
    指，且所言均為保護被上訴人。伊談論事情理性就事論事，
    且以被上訴人慣於使用之心理層面剖析行為，並無攻訐被上
    訴人人格，被上訴人雞蛋裡挑骨頭，造成自己情緒困擾。被
    上訴人稱伊肢體暴力、羞辱恐嚇，係因其選擇性失憶，且將
    夫妻協調即可解決之生活小事加油添醋，渲染成離婚重大事
    由，與事實不符，又不願理解伊解釋之財務狀況，反解讀為
    碎念、自我中心，均屬牽強，請求離婚為無理由等語，資為
    抗辯。上訴聲明：㈠原判決廢棄。㈡被上訴人在第一審之訴駁
    回。
三、得心證之理由：
  ㈠按民法第1052條第1項所列舉10款判決離婚事由以外之重大事
    由，難以維持婚姻者，夫妻之一方得請求離婚，但其事由應
    由夫妻之一方負責者，僅他方得請求離婚，民法第1052條第
    2項定有明文。關於「難以維持婚姻之重大事由」，其判斷
    之標準為婚姻是否已生破綻而無回復之希望。而婚姻是否已
    生破綻無回復之希望，則應依客觀之標準，即難以維持婚姻
    之事實，是否已達於倘處於同一境況，任何人均將喪失維持
    婚姻意欲之程度而定。倘該重大事由，夫妻雙方均須負責時
    ，應比較衡量雙方之有責程度，僅責任較輕之一方得向責任
    較重之他方請求離婚。
　㈡查，兩造於82年1 月13日結婚，女兒丙○○已成年，婚後兩造
    原共同居住於新北市○○區○○街00號6樓（下稱系爭房地），9
    1年起分房、100年間上訴人曾向被上訴人提出離婚，但未辦
    理，101年8月1日至103年7月間及106年12月底迄今，被上訴
    人搬出系爭房地，與上訴人分居，107年4月14日兩造簽立切
    結書相互放棄請求贍養費及夫妻剩餘財產分配權利等情，有
    戶籍謄本、切結書可稽（見原審卷25、75頁），且為兩造所
    不爭執（見本院卷225至228頁）。次查，上訴人自承刀具放
    置時，因卡到刀槽而斷裂、為與被上訴人溝通分擔家用之事
    敲破門扇、抓被上訴人的手、曾欲創造兩造親密機會但未成
    功、冬天未每天洗澡、因看電視、洗澡時間等事項與家人有
    所不快、假日始幫忙帶女兒、開拆上訴人帳單等事實，可見
    兩造已難和睦相處。參以兩造於本件起訴前之通訊軟體對話
    ，被上訴人於108年3月14日強調其係因雙方個性、習慣、價
    值觀種種不合才離家，對於上訴人沒有愛、沒有感覺，並非
    因為錢，並稱上訴人永遠只談錢，活在自己的世界，漠視別
    人的感受，雙方相距甚遠；上訴人則堅稱被上訴人係因不願
    分擔家用，造成一切痛恨的起點，只是被上訴人自己不知道
    ，並分析：被上訴人不夠理智，分居另行租屋多花錢不划算
    ；如被上訴人財務規劃及自律能力夠好，早就累積財富；其
    係學商的，以股票期貨當副業，保持產業敏感度，十年頗有
    斬獲，嚴控無風險等語，有通訊軟體聊天內容可稽（見本院
    卷59至63頁），足認被上訴人主張其因個性、相處、習慣等
    種種事由，與上訴人屢生衝突，上訴人不僅無動於衷，堅持
    己見，尚自以為是意圖矯正被上訴人態度，雙方結婚多年以
    來無法溝通，對上訴人已無情感，故決定分居等情，與事實
    相符。再依丙○○於原審證述：兩造觀念不合，常常吵架，金
    錢分配有爭執，沒有辦法接受彼此生活習慣，兩造分居前就
    有這些狀況，分居後因為沒有生活在一起，比較不會吵架，
    但這樣維持下去沒有婚姻的意義，並非正向，伊支持被上訴
    人離婚的想法；兩造互動冷漠、不會在一起過年、上訴人在
    大年初二不會陪被上訴人回娘家等語（見原審卷305、307頁
    ）。又觀上訴人於被上訴人起訴後，於訴訟中抗辯被上訴人
    係因其於100年間要求被上訴人分擔家用每月2萬5,000元而
    心生恨意，致伊於生活小事動輒得咎，於訴訟外則指摘被上
    訴人略以：「你明明知道你分擔很少、花費很多，解釋這麼
    久，到昨天還敢黑我，想必你到處黑我很久了，我要的是你
    面對真實事實認錯。」、「拿出來算，用到狗的，買奢侈品
    的，知道家裡開銷短絀還昧著良心違背協議做高級消費，……
    ，看看家庭基本開銷你出了多少，……，算給我看，不然就閉
    嘴。」、「我被呼攏這麼久，若不討回公道，行嗎？」、「
    有人願意像我一樣籌錢大家用嗎？而讓別人手頭很寬自己用
    的嗎？」、「你就是被迫出錢的事，平日心裡不舒服，莫名
    使我臉色、與我衝突，拿掉這件事，其他都是小事了」、「
    你好像有很嚴重被掠奪感，和將被掠奪的感覺，非常異於常
    人，而且似乎可以為此拋棄親情、拋棄家庭。」、「幾年來
    只有我在主動示好，你在負責搞抗拒，一副就是非把家庭關
    係搞爛不可的態度。我很痛心你看事情完全沒有站在我的付
    出與犧牲作解讀。還說我自我中心，這就是為什麼我完全不
    甘心，不甘心你為什麼不是用正確的心態看事情」、「你這
    個特性，沒有任何男人可以受得了」、「以你待我的方式，
    一年人家就跟說byebye了，不會像我像照顧小孩一樣哄你陪
    你20幾年。」、「你真的毫無自省能力嗎？你不知道你的問
    題嗎？……，你不知道你的自我有多強嗎？……，加大裂痕好像
    是你的專長，……，你就是擺著一副很大牌、很冷漠、很疏離
    的樣子，在家庭、在學校，豎立多少敵人，最後也把我當成
    敵人。」等語，有通訊軟體聊天內容可憑（見本院卷65至83
    頁），反控其已忍受被上訴人多年，惟被上訴人不知珍惜，
    執迷不誤，污衊上訴人，加大兩造之裂痕，益徵兩造情感淡
    薄、冷漠已久。參以雙方於訴訟後仍各說各話，更加深彼此
    之怨懟及裂痕，難有重啟溝通、回復圓滿之可能。任何人處
    於此分居多年、無法溝通之客觀情形均將喪失維持婚姻之意
    願，應認有重大事由難以維持婚姻，且以上訴人之可歸責性
    較高。依上說明，被上訴人依民法第1052條第2項規定請求
    與上訴人離婚，自無不合。
四、綜上所述，被上訴人依民法第1052條第2項規定，請求判准
    與上訴人離婚，核無不合，應予准許。原審為上訴人敗訴判
    決，核無違誤，上訴意旨指摘原判決不當，求予廢棄改判，
    為無理由，應駁回其上訴。
五、本件事證已明，兩造其餘攻擊防禦方法及所提證據，經本院
    斟酌，核與判決結果不生影響，爰不再一一論述，附此敘明
    。
六、據上論結，本件上訴為無理由，依家事事件法第51條、民事
    訴訟法第449 條第1 項、第78條，判決如主文。
中　　華　　民　　國　　109 　年　　11 　 月　　18  　日
　　　　　　　　　家事法庭
                      審判長法  官  蕭胤瑮
                            法  官  許勻睿
                            法  官  袁雪華
正本係照原本作成。
如不服本判決，應於收受送達後20日內向本院提出上訴書狀，其
未表明上訴理由者，應於提出上訴後20日內向本院補提理由書狀
（均須按他造當事人之人數附繕本）上訴時應提出委任律師或具
有律師資格之人之委任狀；委任有律師資格者，另應附具律師資
格證書及釋明委任人與受任人有民事訴訟法第466 條之1第1項但
書或第2項（詳附註）所定關係之釋明文書影本。如委任律師提
起上訴者，應一併繳納上訴審裁判費。
中　　華　　民　　國　　109 　年　　11　　月　　18　　日

  　　　　　　　　　　　　　書記官  蕭英傑
　　　　　　　　　　　　　
附註：
民事訴訟法第466條之1（第1項、第2項）：
對於第二審判決上訴，上訴人應委任律師為訴訟代理人。但上訴
人或其法定代理人具有律師資格者，不在此限。
上訴人之配偶、三親等內之血親、二親等內之姻親，或上訴人為
法人、中央或地方機關時，其所屬專任人員具有律師資格並經法
院認為適當者，亦得為第三審訴訟代理人。